【裁判字號】    99,重抗,25
【裁判日期】    990421
【裁判案由】    訴訟救助
【裁判全文】
臺灣高等法院臺南分院民事裁定  99年度重抗字第25號
抗  告  人  甲○○
上列抗告人因與相對人邵寶玉間請求再審事件聲請訴訟救助，抗
告人對於中華民國99年2月26日臺灣臺南地方法院99年度救字第3
號所為裁定提起抗告，本院裁定如下：
    主  文
抗告駁回。
抗告訴訟費用新台幣壹仟元由抗告人負擔。
    理  由
一、按「當事人無資力支出訴訟費用者，法院應依聲請，以裁定
    准予訴訟救助；但顯無勝訴之望者，不在此限」、「無資力
    支出訴訟費用之事由，應釋明之」、「釋明事實上之主張者
    ，得用可使法院信其主張為真實之一切證據。但依證據之性
    質不能即時調查者，不在此限」，民事訴訟法第107條第1項
    、第109條第2項及第284條分別定有明文。又「依同法第109
    條第3項規定，關於因無資力支出訴訟費用請求救助之事由
    ，固得由受訴法院管轄區域內有資力之人出具保證書以代釋
    明。惟如已查明當事人非無資力支出訴訟費用者，雖其已取
    具上項保證書，亦無准許訴訟救助之餘地」（最高法院68年
    台聲字第158號判例意旨亦可資參照）。
二、抗告意旨略以：抗告人前遭前妻及二子施以家庭暴力而離家
    ，有保護令二份為證，故抗告人名下雖有財產，但目前僅持
    有身分證及健保卡，至於存摺、印鑑及不動產權狀等財產文
    件均由前妻掌握之中，抗告人實無法自由處分名下之財產；
    另抗告人並未取得執行業務、租賃及利息等項所得，係由前
    妻所收取，卻利用抗告人之名義申報。基此，抗告人生活已
    陷入困境而須友人接濟，實無任何籌措款項支付訴訟費用之
    信用能力，並依民事訴訟法第109條第3項規定，提出受訴法
    院管轄區域有資力之人楊馥萱出具之保證書，爰請准予訴訟
    救助等語。
三、經查，抗告人固主張「伊無資力支出訴訟費用」云云，惟依
    原審職權調閱之財產所得資料所示（原審卷第10至13頁），
    抗告人名下有房屋三筆、土地十筆及汽車一輛，財產總額為
    新台幣（下同）1131萬7271元，97年度亦有執行業務所得、
    租賃所得及利息所得共計4萬8915元，足見抗告人尚非無資
    力之人。抗告人雖復以「名下之財產文件均由前妻掌握中，
    無法自由處分，生活陷入困境」云云，並提出暫時保護令及
    通常保護令各乙份為憑（本院卷第11至12頁），審諸上開保
    護令內容，僅得釋明抗告人曾遭其子吳天鈜施以家暴，並扣
    留身分證、健保卡及鑰匙等物品一節，惟不動產物權變動係
    以登記為生效要件，縱使不動產權狀由他人持有，抗告人既
    為所有權人，依法即得處分名下財產，要與所謂不能自由處
    分財產有別。又抗告人既持有身分證件而得證明自己為存款
    本人，縱未持有存摺印鑑，即非無法依其與金融機關之契約
    而取得存款，亦難謂為無法自由處分之財產；此外，抗告人
    復未能提出其他能即時調查之證據以釋明其因窘於生活，不
    能支出訴訟費用，且無籌措款項以支出訴訟費用之信用技能
    ，依上開說明，無從認定抗告人無資力支出訴訟費用之主張
    為真實。至於抗告人另提出受訴法院管轄區域有資力之人楊
    馥萱出具之保證書以代釋明（本院卷第7頁），惟抗告人既
    非無資力之人，揆諸首揭說明，亦無從因此而准予訴訟救助
    。
四、從而，原裁定認抗告人名下有財產多筆，非不得以其既有財
    產及自身之經濟上信用籌措裁判費，並非無資力支出訴訟費
    用之人，裁定駁回其訴訟救助之聲請，並無不合。抗告意旨
    指摘原裁定不當，求予廢棄，為無理由，應予駁回。
據上論結，本件抗告為無理由，依民事訴訟法第495條之1第1項
、第449條第1項、第95條、第78條，裁定如主文。
中    華    民    國    99    年    4     月    21    日
                  民事第二庭    審判長法  官  陳光秀
                                      法  官  莊俊華
                                      法  官  曾平杉
上為正本係照原本作成。
本裁定除以適用法規顯有錯誤為理由外，不得再抗告。如提出再
抗告，應於收受送達後10日內委任律師為代理人向本院提出再抗
告狀（須附繕本），並繳納再抗告費新台幣1千元。
中    華    民    國    99    年    4     月    22    日
                                      書記官  葉秀珍
【附記】
民事訴訟法第495條之1第2項準用同法第466條之1第1、2項規定
：
(1)對於第二審判決上訴，上訴人應委任律師為訴訟代理人。但上
  訴人或其法定代理人具有律師資格者，不在此限。
(2)上訴人之配偶、三親等內之血親、二親等內之姻親，或上訴人
  為法人、中央或地方機關時，其所屬專任人員具有律師資格並
  經法院認為適當者，亦得為第三審訴訟代理人。
民事訴訟法第466條之2第1項：
  上訴人無資力委任訴訟代理人者，得依訴訟救助之規定，聲請
  第三審法院為之選任律師為其訴訟代理人。

司法院資訊處製作；財團法人民間司法改革基金會備份。
